【裁判字號】    91,易,2110
【裁判日期】    920404
【裁判案由】    恐嚇取財等
【裁判全文】
臺灣桃園地方法院刑事判決                        九十一年度易字第二一一號
    公  訴  人  臺灣桃園地方法院檢察署檢察官
    被      告  乙○○
                己○○原名黃.
    右  一  人
    選任辯護人  丁○○律師
    被      告  丙○○
    右  一  人
    選任辯護人  庚○○律師
右列被告因恐嚇取財等案件，經檢察官提起公訴（九十年度偵字第一一八五０號），
本院判決如左：
    主      文
乙○○連續在公眾得出入之場所賭博財物，處罰金壹萬貳仟元，如易服勞役以佰元
折算壹日，未扣案電動機具「鑽石列車」壹台沒收。
己○○連續在公眾得出入之場所賭博財物，處罰金壹萬伍仟元，如易服勞役以佰元
折算壹日，未扣案電動機具「鑽石列車」壹台沒收。被訴恐嚇取財部分無罪。
丙○○無罪。
    事      實
一、乙○○、己○○原均係桃園縣警察局中壢分局大崙派出所警員，詎各基於概括犯
    意，自民國九十年三月下旬某日起至同年四月三日止，在上址派出所後方，為該
    所約二十位警員同仁及義警、民防等特定多數人得任意出入之公眾得出入之庫房
    兼休閒室內，多次利用黃某擺設之電動機具「鑽石列車」一台賭博財物。其法係
    以開分方式由己○○每次為乙○○開等值新台幣（下同）二萬元之分數即二萬分
    憑以押注，乙○○則每回押注不等之分數，若未押中，該次賭資即歸己○○贏取
    ，若押中則依押中之倍數累積積分，累積之分數並得依原比例向黃某兌回現金。
    嗣乙○○於其賭博犯情未被發覺前隨於九十年六月十日具名向桃園縣警察局提出
    檢舉函並於翌（十一）日接受警方訊問時主動坦承其亦有參賭而受裁判，始據以
    查悉上陳己○○之賭博犯情。
二、案經乙○○自首由桃園縣警察局移送台灣桃園地方法院檢察署檢察官偵查起訴。
    理      由
壹、有罪部分：
一、右揭犯罪事實，業據被告乙○○、己○○於本院審理時，坦承不諱，互核相符，
    且有己○○所擺設電動機具之照片四幀在卷可憑，據此，渠二人有前述以電動機
    具賭博之情事無疑。次查，乙○○於警訊承明：機台放置處的房間隔二間有擺撞
    球台，所內同仁及義警、民防經常去打等語（見偵卷第十頁反面），另證人即時
    任大崙派出所所長之甲○○於偵查中亦結證稱：：（擺設電動機具之該處所）原
    本是宿舍，因無人使用，有一部分為休閒室，擺設一檯撞球桌：：：供同事娛樂
    及一些義警、民防人員使用（見偵卷第第八二頁反面、第八三頁）及於本院審理
    時結證稱：（發現機台的地方）是以前老警察的宿舍，後來他們搬走，所以我們
    就將不能用但還不能丟的東西或是查扣的大樣機台放在那裡：：：（該處你們所
    內同仁都可以任意進出嗎？）可以：：：（你們所大概有多少人？）有二十個左
    右：：：（那是否你們所內同仁所共用的空間？）是的各等語。茲查，所謂「公
    眾得出入之場所」非以不特定人得任意出入者為限，即「特定多數人」得自由進
    入者亦屬之，職是，被告乙○○、己○○以電動機具為賭之場所既為該派出所約
    二十位警員同仁所共用之空間，抑且，並係開放供義警、民防出入以打玩設於該
    處之撞球桌，因之，縱令得進出之成員僅限特定範圍，惟其人數亦眾之情甚明，
    從而揆之右開說明，該處核屬「特定多數人」得自由進入之「公眾得出入之場所
    」，灼然無疑。被告己○○之辯護意旨稱該處非屬公眾得出入之場所云云，洵非
    的論，自無足取。再查，被告乙○○僅打玩一台電動機具之情，業據江某於本院
    調查時述明（見本院九十一年十二月二十七日訊問筆錄），準此，是見公訴人指
    稱渠二人係以二台機具為賭云云，顯有誤會，應予敘明。綜述，本件事證已明，
    被告乙○○、己○○二人之賭博犯行要堪認定，均應依法論科。
二、核被告乙○○、己○○二人所為，均係犯刑法第二百六十六條第一項前段之在公
    眾得出入之場所賭博財物罪。渠二人先後各有多次犯行，時間緊接，構成要件相
    同，顯均係基於概括犯意反覆為之，胥應依連續犯之規定以一罪論，並依法加重
    其刑。次查，被告乙○○於其賭博犯情未被發覺前隨於九十年六月十日具名向桃
    園縣警察局提出檢舉函並於翌（十一）日接受警方訊問時主動坦承其亦有參賭而
    受裁判乙節，有卷存檢舉函及警訊筆錄所載為憑，合於自首之要件，應依刑法第
    六十二條前段規定，減輕其刑，且其刑之加、減並應依法先加重而後減輕之。爰
    審酌被告乙○○、己○○二人身為警察本負有查緝賭博之責，詎竟知法犯法親身
    參賭，場所又係在派出所內，膽大妄為，莫此為甚，惡性極重，且嚴重損及警察
    之形象，犯行所生危害非輕及渠二人賭博期間、賭法暨犯後態度等情狀，各量處
    如主文所示之刑，並均諭知易服勞役之折算標準。
三、用以賭博之電動機具「鑽石列車」一台為當場賭博之器具，雖未扣案，惟無證據
    可證明已滅失，不論屬被告江、黃二人所有與否，均應依刑法第二百六十六條第
    二項規定，諭知沒收。
四、公訴意旨另指被告乙○○、己○○於九十年四月四日猶有以前揭電動機具賭博之
    情事，然查，於九十年四月三日下午五時五十分許，己○○即查得乙○○有作弊
    詐賭之情事，此據乙○○於警訊及本院調查時述明（見偵卷第四頁，本院九十一
    年十二月二十七日訊問筆錄），因此，渠二人且滋生後述之糾紛，衡情，於次日
    即四月四日，渠等顯無再以之為賭之可能，況被告己○○於偵查中亦供稱：（電
    動機具）是發現乙○○作弊之當天下午六點多便移走了等語（見偵卷第一一三頁
    ），由此益徵彼二人於九十年四月四日即未有賭博之情，是以自未能認渠等尚有
    如公訴人所指之此部分賭博犯行，惟公訴人既認此與前述經本院論罪部分有連續
    犯裁判上一罪之關係，爰不另為無罪之諭知。
貳、無罪部分：
一、公訴意旨略以：被告己○○於九十年四月三日傍晚，在該所內，因見乙○○又續
    賭贏金錢，即心生不悅疑為詐賭而毆打乙○○，要求返還所贏金錢，並於翌（四
    ）日凌晨五時多，再往乙○○在中壢市境內之執勤處所，要求乙○○再談如何解
    決因賭博所生事端事宜，即帶同乙○○前往中壢市崇德新村八號被告丙○○之住
    處內，到達後乙○○恐生受害即提議願以上揭賭博期間內所贏約六萬元金錢加倍
    共計為十二萬元返還以平息己○○之不滿，詎己○○竟與丙○○共同萌生不法所
    有之犯意，由丙○○揚言威脅稱若不以三十六萬元處理，將有老大出來解決（不
    利生命、身體之意）等語，而己○○亦當場施強暴毆打乙○○，使其懼而同意給
    付，並由丙○○提出本票迫令乙○○當場簽發金額三十六萬元之本票交付己○○
    供為給付之擔保後，才讓其離去，其後，乙○○即奔走籌集金錢共十六萬元，先
    行交付丙○○轉予己○○收訖，因認被告己○○、丙○○二人於此係涉犯刑法第
    三百四十六條第一項之恐嚇取財罪嫌云云。
二、按犯罪事實應依證據認定之，無證據不得推定其犯罪事實，又不能證明被告犯罪
    者，應諭知無罪判決，刑事訴訟法第一百五十四條、第三百零一條第一項分別定
    有明文。訊據被告己○○、丙○○二人均堅詞否認此部分犯行，胥辯稱係乙○○
    作弊詐賭被發覺，自知理虧因而自願賠償三十六萬元及簽發本票為憑，渠二人並
    無對乙○○為何強暴、脅迫之舉等語。
三、公訴人之認被告己○○、丙○○涉此罪嫌，無非以乙○○於警訊及偵查中之指述
    為唯一之論據，然查，乙○○於警、偵訊中固為如斯指陳，惟其於本院調查時係
    述明：我有作弊將電源拔掉避免機台吃掉我輸掉的分數：：：（作弊時是否被己○○當場逮到？）是，在四月三日：：：他叫我將當初我贏的錢還給他，我們就
    贏錢的數額有爭執，我認為我贏六萬多元，他認為我贏他十二萬元，我們二人就
    金錢部分講不合：：：之後我六點鐘要值縣長公館的職務，執勤之後我就打電話
    給己○○叫他六點鐘我下勤務時來接我，一起到丙○○家談：：：我認為丙○○
    跟我關係不錯，丙○○也是己○○介紹給我認識的，所以我覺得找他過來調解及
    作見證比較好，因為不想讓所內同仁知道：：：（去丙○○家後如何處理？）我
    與黃還是就這金額僵持不下，巫就說這照外面的行情詐賭被抓到的話是罰三倍：
    ：：（為何以十二萬來計算？）因為是我對不起己○○，我算一算大概有贏十幾
    萬：：：（以十二萬來算是你自己提出的嗎？）是，我接受他所提出的十二萬：
    ：：（在調解期間己○○是否有打你？）沒有：：：（他們二人有無恐嚇你？）
    沒有：：：（你開這張本票是被迫的還是自知理虧心甘情願賠這筆錢？）我是自
    知理虧：：：（為何你會跟你的長官提出檢舉？）因為看不慣他擺設電動玩具：
    ：：（為何隔這麼久才去檢舉？）因為沒有錢還，自己逼到，所以才跟長官提出
    檢舉，目的是不想還錢：：：（你是誣告嗎？）是：：：（本票簽了之後，巫或
    黃有跟你要債嗎？）沒有，只有我在五月十六日主動還了十六萬元，我怕時間愈
    拖愈久本票的到期日又到了，我怕他又跟我要，所以我就檢舉：：：（他們二人
    有無恐嚇你或打你逼你簽本票嗎？）沒有，我今天講的是真的，沒有欺騙，以前
    會那樣講是因為心情鬱悶等語（見本院九十一年十二月二十七日訊問筆錄），換
    言之，江某前後所指尚非一致，要有瑕疵可見，因之，其於警、偵訊所陳果否悉
    實，已未能無疑，不寧唯是，乙○○除於本院調查時坦認其係誣告之外，於本院
    審理時猶確言：（被告巫及黃是否是以強暴的手段迫使你簽發本票？）沒有，完
    全是我自願的：：：（你願意承擔誣告的罪責嗎？）願意等語，是以倘非江某於
    警、偵訊所陳胥屬杜情構節之詞，其於本院調查、審理時殊無僅為迴護被告黃、
    巫二人而以虛詞為之隱坐令己身嗣將枉受誣告重責之可能，佐此，尤徵乙○○於
    警、偵之陳詞要有不實之處，非可遽採。次查，九十年四月四日清晨五時許值乙○○值縣長公館勤務期間，係其主動打電話邀約己○○前來商談賭債事宜之情，
    此除據證人即當時與乙○○同班值勤之員警戊○○於本院調查時述明外（見本院
    九十二年一月二十八日訊問筆錄），並經乙○○於本院調查時陳明（見本院九十
    一年十二月二十七日訊問筆錄），由是可見急於解決賭債糾紛之人係乙○○而非
    己○○，因之，既無亟欲立時處理解決之意，衡情，於臨事之際，己○○亦無出
    諸強、脅之法以迫使乙○○非現即就範不可之必要，至黃某既無此必要，則在一
    旁擔任調人之丙○○更無越廚代庖自為強烈手段之理由，抑有進者，乙○○既身
    為警察，本即負有摘奸發伏，打擊犯罪之責，即令其一時人單勢孤以致受迫，然
    其週遭同仁盡屬維護人民身家安全之屏障，是以於事後，基於職業本能及責任使
    然，自會迅向同仁或長官報明此事俾及時糾出黃、巫二人之不法行徑使渠等之敗
    行無法得逞以善盡警察掃除社會惡害之責，殊無含怨隱忍屈從並籌錢償還之理，
    然則，其於九十年四月四日上午六時許，返回派出所時，經戊○○詢問之下，不
    僅答稱「沒事，問題皆已迎刃而解」，此據戊○○於本院調查時陳明（見本院九
    十二年一月二十八日訊問筆錄），且迄同年六月十日提出檢舉之前，其所長甲○○及副所長陳彥宏均不知此事，此並經甲○○於警訊及本院審理時，陳彥宏於警
    訊，各證述甚明（見偵卷第四九頁、第五十頁反面，本院審判筆錄），顯見乙○○亦未向其長官報告，從而復佐江某竟默不作聲私嚥折辱長達逾二個月之久，其
    間，且籌錢償還自甘受損並坐使眼前犯行得逞等諸此違常悖理之情狀，益徵其於
    警、偵訊所陳核屬不實，自無足採。綜上，公訴人所憑者既非可採，此外，又查
    無其他積極證據可證明被告己○○、丙○○二人有此部分恐嚇取財犯行，依右開
    法條說明，自應為無罪之諭知。
、被告乙○○涉犯誣告罪嫌部分，因非屬本件起訴範圍，本院未能逕予審判，應請
    檢察官另行查辦，末此敘明。
據上論斷，應依刑事訴訟法第二百九十九條第一項前段、第三百零一條第一項，刑法
第五十六條、第二百六十六條第一項前段、第二項、第六十二條前段、第四十二條第
二項，罰金罰鍰提高標準條例第一條前段、第二條，判決如主文。
本案經檢察官江苑臻到庭執行職務。
中      華      民      國    九十二    年      四      月      四      日
                              臺灣桃園地方法院刑事第三庭
                                  法  官  蔡榮澤
右正本證明與原本無異。
如不服本判決，應於判決送達後十日內向本院提出上訴狀(應附繕本 )。
                                  書記官  何慧娟
中      華      民      國    九十二    年      四      月      八     日
附本件論罪科刑依據之法條：
刑法第二百六十六條
在公共場所或公眾得出入之場所賭博財物者，處一千元以下罰金。但以供人暫時娛樂
之物為賭者，不在此限。
當場賭博之器具與在賭檯或兌換籌碼處之財物，不問屬於犯人與否，沒收之。


司法院資訊處製作；財團法人民間司法改革基金會備份。
